【裁判字號】    95,簡上,540
【裁判日期】    950831
【裁判案由】    竊盜
【裁判全文】
臺灣板橋地方法院刑事判決            95年度簡上字第540 號
上  訴  人  臺灣板橋地方法院檢察署檢察官
被      告  丙○○
                    （現於臺灣臺北戒治所強制戒治中）
上列上訴人因被告竊盜案件，不服本院95年度簡字第1821號，中
華民國95年4 月11日所為第一審簡易判決（聲請簡易判決處刑案
號：臺灣板橋地方法院檢察署95年度速偵字第378 號），提起上
訴及移送併辦（臺灣板橋地方法院檢察署95年度偵字第10610 號
），本院管轄第二審合議庭判決如下：
    主  文
原判決撤銷。
丙○○連續竊盜，處有期徒刑陸月，如易科罰金，以佰元折算
壹日。
扣案鑰匙貳支，沒收。
    事  實
一、丙○○曾因違反肅清煙毒條例案件，於民國（下同）81年7
    月10日，經本院以81年度訴字第793 號刑事判決判處有期徒
    刑4 年，嗣於81年9 月23日，經臺灣高等法院以81年度上訴
    字第4439號刑事判決駁回上訴而告確定（第1 案）；又因竊
    盜案件，於81年3 月31日，經本院以81年度易字第967 號刑
    事判決判處有期徒刑8 月，嗣於81年6 月30日，經臺灣高等
    法院以81年度上易字第3173號刑事判決駁回上訴而告確定（
    第2 案）；又因違反肅清煙毒條例案件，於82年8 月10日，
    經本院以82年度訴字第1320號刑事判決判處有期徒刑4 年2
    月確定（第3 案）。以上第1 、第2 案由檢察官聲請，經裁
    定應執行刑有期徒刑4 年6 月，再與第3 案接續執行，於85
    年2 月10日因縮短刑期假釋出監（縮刑期滿日為90年8 月16
    日），惟其於假釋期間內再因竊盜案件，於86年2 月25日，
    經本院以86年度訴字第36號刑事判決判處有期徒刑9 月，嗣
    於86年5 月23日，經臺灣高等法院以86年度上訴字第1532號
    刑事判決撤銷原審判決，改為判處有期徒刑7 月確定，並撤
    銷前開假釋（殘刑5 年6 月6 日），刑期起算日期為86年6
    月3 日，並於93年4 月27日縮短刑期假釋出監〈假釋期滿日
    期為99年10月11日〉（以上罪刑均不致使本案犯行構成累犯
    ）。詎其於假釋期間猶不知悔改，竟基於意圖為自己不法之
    所有之概括犯意，先後為下述犯行：（一）於95年3 月3 日
    9 時許，在臺北市○○○路○ 段223 號前，見乙○○所有車
    牌號碼BIR-060 號重型機車停放路旁，上插鑰匙疏未取下，
    乃以該鑰匙啟動引擎，著手竊取該車，得手後供己代步使用
    ，嗣於95年3 月9 日15時30分許，丙○○騎乘上開贓車行經
    臺北縣中和市○○路○ 段93巷巷口時，為警查獲，並扣得該
    重型機車《含鑰匙1 支》〈業經乙○○領回〉。（二）於95
    年4 月18日21時30分許，在臺北縣永和市○○路○ 段9 巷15
    弄1 號前，以自備之鑰匙擬啟動車牌號碼P58-078 號重型機
    車〈車主：甲○○〉之引擎，而著手竊取該車，惟尚未啟動
    引擎並置於自己實力支配之下，旋為斯時在臺北縣永和市○○路○ 段9 巷15弄1 號3 樓之甲○○發覺，乃下樓將丙○○
    逮捕且報警處理，並扣得丙○○所有供竊盜所用之鑰匙2 支
    ，其竊盜犯行始未能得逞。
二、案經臺北縣政府警察局中和分局移送臺灣板橋地方法院檢察
    署檢察官偵查後聲請簡易判決處刑暨於上訴後移送併辦。
    理   由
一、訊據被告丙○○坦承前揭犯罪事實，核與被害人乙○○、甲○○於警詢中所指訴之失竊情節（依刑事訴訟法第159 條之
    5 第1 項之規定，有證據能力）相符，並有贓物認領保管單
    、車籍作業系統查詢認可資料、失竊機車報案紀錄各1 紙（
    見臺灣板橋地方法院檢察署95年度速偵字第378 號卷第20頁
    至第22頁）附卷足憑，且有扣案鑰匙2 支足資佐證。從而，
    本案事證已臻明確，被告犯行洵堪認定，自應依法論科。
二、核被告丙○○所為如「事實」欄一、（一）所示之犯行，係
    犯刑法第320 條第1 項之竊盜罪，又其所為如「事實」欄一
    、（二）所示之犯行，係犯刑法第320 條第3 項、第1 項之
    竊盜未遂罪。被告二次犯行，時間緊接、方法相同、觸犯基
    本構成要件相同之罪名，顯係基於概括之犯意為之，係連續
    犯，應依刑法第56條（修正前）之規定論以一罪，並依法加
    重其刑。移送併辦（臺灣板橋地方法院檢察署95年度偵字第
    10610 號）之犯行與檢察官聲請簡易判決處刑之犯罪事實有
    連續犯之裁判上一罪關係，為聲請效力所及，本院自應併予
    審理。原審以本案事證已臻明確，被告犯行堪以認定，而依
    竊盜罪名予以論罪科刑，固非無見；然被告另有如「事實」
    欄一、（二）所示之竊盜犯行，且為聲請簡易判決處刑效力
    所及業如前述，原審未及審酌，自有未洽，是檢察官上訴意
    旨執此指摘原判決不當，為有理由。從而，原判決既有上開
    可議之處，自應由本院合議庭將原審判決予以撤銷改判。爰
    審酌被告於假釋期間不思循合法途徑取得財物，竟貪圖一己
    之私利而為本案犯行之犯罪動機、目的、手段、所生危害及
    其品行、智識程度、犯罪後之態度等一切情狀，量處如主文
    所示之刑，並諭知如易科罰金之折算準，以資懲儆。扣案鑰
    匙2 支，係供被告為本案犯罪所用之物，且係被告所有，業
    據其供明無訛，爰依刑法第38條第1 項第2 款（修正前）之
    規定宣告沒收。
三、按被告行為後，刑法業經修正，並於94年2 月2 日，經總統
    以華總一義字第09400014901 號令公布，且自95年7 月1 日
    施行，修正後刑法第2 條第1 項規定：「行為後法律有變更
    者，適用行為時之法律。但行為後之法律有利於行為人者，
    適用最有利於行為人之法律。」（刑法第2 條第1 項固經修
    正，惟其僅係新、舊法之比較適用原則之宣示性指導原則，
    並非實體刑罰法律，自不生行為後法律變更之比較適用問題
    ，應逕予適用修正後之此一規定），則就屬於法律變更（即
    犯罪成立要件及其處罰效果之內容作修正或廢止）部分，自
    應就有利或不利於被告之一切相關情狀，綜合全部結果而為
    比較，以定其應適用之法律，且一經定其應適用之法律後，
    即需整體適用之，不得任意割裂適用（參照最高法院88年度
    台上字第2404號、87年度台非字第400 號判決意旨），茲就
    本案應適用之法條涉及法律變更部分比較如下：（一）被告
    所犯刑法第320 條第1 項之竊盜罪，其法定最高度罰金刑為
    銀元5,00元，又依罰金罰鍰提高標準條例第1 條前段規定應
    提高10倍，為銀元5,000 元〈即新臺幣15,000元〉，而依總
    統於95年6 月14日以華總一義字第09500085181 號令增訂之
    刑法施行法第1 條之1 之規定：「中華民國九十四年一月七
    日刑法修正施行後，刑法分則編所定罰金之貨幣單位為新臺
    幣。九十四年一月七日刑法修正時，刑法分則編未修正之條
    文定有罰金者，自九十四年一月七日刑法修正施行後，就其
    所定數額提高為三十倍。但七十二年六月二十六日至九十四
    年一月七日新增或修正之條文，就其所定數額提高為三倍。
    」，則就刑法第320 條第1 項之竊盜罪之罰金刑提高30倍，
    為新臺幣15,000元，是就該罪名最高度罰金刑部分，修正前
    後並無不同，惟其最低度罰金刑依修正前刑法第33條第5 款
    之規定為銀元1 元〈即新臺幣3 元〉以上，而修正後刑法第
    33條第5 款則規定為新臺幣1,000 元以上，是以修正前之規
    定較有利於被告。（二）修正前刑法第56條係規定：「連續
    數行為而犯同一之罪名者，以一罪論。但得加重其刑至二分
    之一。」，而修正後之刑法已刪除該關於連續犯之規定，就
    其對行為人刑罰之法律效果以觀，以修正前之規定為有利於
    被告。（三）修正前刑法第41條第1 項前段係規定：「犯最
    重本刑為五年以下有期徒刑以下之刑之罪，而受六個月以下
    有期徒刑或拘役之宣告，因身體、教育、職業、家庭之關係
    或其他正當事由，執行顯有困難者，得以一元以上三元以下
    折算一日，易科罰金。」，又被告行為時之易科罰金折算標
    準，修正前罰金罰鍰提高標準條例第2 條〈現已刪除〉係規
    定就其原定數額提高為100 倍折算1 日，則本件被告行為時
    之易科罰金折算標準，應以銀元300 元折算1 日，經折算為
    新臺幣後，應以新臺幣900 元折算為1 日；惟修正後則規定
    ：「犯最重本刑為五年以下有期徒刑以下之刑之罪，而受六
    個月以下有期徒刑或拘役之宣告者，得以新臺幣一千元、二
    千元或三千元折算一日，易科罰金。」，是修正後之規定並
    非有利於被告。綜合上開比較結果，揆諸前開說明，就上開
    法律應依修正後刑法第2 條第1 項前段之規定，一體適用修
    正前即行為時之法律；至於沒收為從刑之一種，附屬於主刑
    ，不生比較輕重問題，故本件應依刑法第38條第1 項第2 款
    （修正前）之規定宣告之；而以往實務見解，認原判決未及
    比較適用新舊法時，上訴後，雖比較結果以舊法有利於行為
    人，而原判決別無其他撤銷事由，仍應以此為由撤銷改判；
    惟修正後刑法之規定係以適用行為時法為原則，因此原判決
    雖未及比較適用，上訴後經本院合議庭比較新舊法，行為後
    之法律並非較有利於行為人，故仍應適用行為法，則原判決
    適用行為時法即修正前之法律尚無不當，附此敘明。
四、應退由檢察官另行偵辦部分:
（一）移送併辦（臺灣板橋地方法院檢察署95年度偵字第11081
      號）意旨略以：被告丙○○基於意圖為自己不法之所有之
      概括犯意，於95年4 月17日22時許，在桃園縣龜山鄉○○
      村○○街31巷26號前，竊取張正雄所有停放於該處之車牌
      號碼OSO-428 號重型機車，又於同年月19日23時許，在臺
      北縣中和市○○街113 之4 號前，竊取白子玄所有停放於
      該處之車牌號碼JCY-890 號重型機車，並將上揭OSO- 428
      號重型機車之車牌取下，懸掛在JCY-890 號重型機車上，
      嗣於同年月21日16時35分許，於臺北縣中和市○○路161
      巷10弄口，擬以自備之鑰匙開啟懸掛OSO-428 號車牌之前
      開重型機車時，為警當場查獲，並扣得鑰匙1 把，因認被
      告丙○○涉犯刑法第320 條第1 項之竊盜罪嫌。
（二）按犯罪事實應依證據認定之，無證據不得認定犯罪事實；
      又不能證明被告犯罪者，應諭知無罪之判決；刑事訴訟法
      第154 條第2 項、第301 條第1 項分別定有明文。又犯罪
      事實之認定，應憑真實之證據，倘證據是否真實尚欠明確
      ，自難以擬制推測之方法，為其判斷之基礎；而認定犯罪
      事實之證據係指足以認定被告確有犯罪行為之積極證據而
      言，該項證據自須適合於被告犯罪事實之認定，始得採為
      斷罪資料（參照最高法院53年台上字第656 號、29年上字
      第3105號判例）。且刑事訴訟上證明之資料，無論其為直
      接或間接證據，均須達於通常一般之人均不致有所懷疑，
      而得確信其為真實之程度，始得據為有罪之認定，若其關
      於被告是否犯罪之證明未能達此程度，而有合理懷疑之存
      在，致使無從形成有罪之確信，根據「罪證有疑，利於被
      告」之證據法則，即不得遽為不利被告之認定（參照最高
      法院76年台上字第4986號判例）。其以情況證據（即間接
      證據）斷罪時，尤須基於該證據在直接關係上所可證明之
      他項情況事實，本乎推理作用足以確證被告有罪，方為合
      法，不得徒憑主觀上之推想，將一般經驗上有利被告之其
      他合理情況逕予排除（參照最高法院32年上字第67號判例
      ）。
（三）移送併辦意旨認被告丙○○涉犯竊盜罪嫌，無非係以被告
      於警詢、偵查中之供述及證人白子玄、張正雄於警詢時之
      證述，並有臺北縣政府警察局車輛失竊電腦輸入單、贓物
      認領保管單、扣押物品目錄表、JCY-890 號重型機車照片
      各2 紙為其論斷依據。訊據被告固坦承騎乘懸掛車牌號碼
      OSO-428 號之前開重型機車一節；惟堅決否認有竊盜犯行
      ，辯稱：該重型機車係向他人所借得等語。
（四）經查：被告於警詢、檢察官偵查中及本院審理中均迭為辯
      稱該重型機車係向他人所借得，並未自白竊盜犯行，又證
      人白子玄、張正雄於警詢時之證述及臺北縣政府警察局車
      輛失竊電腦輸入單、贓物認領保管單、扣押物品目錄表、
      JCY-890 號重型機車照片各2 紙亦僅足以證明該等重型機
      車確屬失竊之贓物無訛，惟並不足以證明係被告所竊取，
      揆諸前開說明，此部分尚難遽認被告涉犯竊盜罪嫌，而與
      前開論罪科刑之犯罪事實有連續犯之裁判上一罪關係，至
      於被告是否涉犯贓物罪嫌，仍應退由檢察官另行偵辦。
據上論斷，應依刑事訴訟法第455 條之1 第1 項、第3 項、第36
9 條第1 項前段、第364 條、第299 條第1 項前段，刑法第2 條
第1 項前段、第56條（修正前）、第320 條第1 項、第41條第1
項前段（修正前）、第38條第1 項第2 款（修正前），罰金罰鍰
提高標準條例第1 條前段、第2 條（修正前），判決如主文。
本案經檢察官丁○○到庭執行職務。
中    華    民    國    95    年    8     月    31    日
                  刑事第十五庭  審判長法  官  陳鴻清
                                      法  官  連育群
                                      法  官  朱嘉川
以上正本證明與原本無異。
不得上訴。
                                      書記官  莊川億
中    華    民    國    95    年    8     月    31    日
附錄本案論罪科刑法條全文：
刑法第320 條：
意圖為自己或第三人不法之所有，而竊取他人之動產者，為竊盜
罪 ，處五年以下有期徒刑、拘役或五百元以下罰金。
意圖為自己或第三人不法之利益，而竊佔他人之不動產者，依前
項之規定處斷。
前二項之未遂犯罰之。


司法院資訊處製作；財團法人民間司法改革基金會備份。
